【裁判字號】    97,訴,534
【裁判日期】    970324
【裁判案由】    毒品危害防制條例
【裁判全文】
臺灣高雄地方法院刑事判決               97年度訴字第534號
公  訴  人  臺灣高雄地方法院檢察署檢察官
被      告  甲○○
上列被告因違反毒品危害防制條例等案件，經檢察官提起公訴（
96年度毒偵字第9228號），本院合議庭裁定由受命法官獨任進行
簡式審判程序，判決如下：
    主  文
甲○○施用第一級毒品，處有期徒刑拾月，扣案之第一級毒品海
洛因拾肆包（合計驗後淨重參拾壹點參參公克、空包裝總重參點
捌玖公克，含包裝袋）、第二級毒品大麻伍包（合計驗後淨重參
點陸肆公克、空包裝總重壹點壹伍公克，含包裝袋）、大麻膏壹
包（驗後淨重零點參肆公克、空包裝重零點貳玖公克，含包裝袋
）均沒收銷燬之；扣案電子磅秤壹個、木頭分裝杓壹支、玻璃分
裝杓壹支、夾鍊袋壹袋沒收之。又施用第二級毒品，處有期徒刑
陸月，扣案第二級毒品甲基安非他命貳包（合計驗後淨重拾肆點
零玖陸公克，含包裝袋），均沒收銷燬；扣案電子磅秤壹個、玻
璃球貳支、玻璃管參支、木頭分裝杓壹支、玻璃分裝杓壹支、夾
鍊袋壹袋沒收之。應執行有期徒刑壹年貳月，扣案之第一級毒品
海洛因拾肆包（合計驗後淨重參拾壹點參參公克、空包裝總重參
點捌玖公克，含包裝袋）、第二級毒品大麻伍包（合計驗後淨重
參點陸肆公克、空包裝總重壹點壹伍公克，含包裝袋）、大麻膏
壹包（驗後淨重零點參肆公克、空包裝重零點貳玖公克，含包裝
袋）、第二級毒品甲基安非他命貳包（合計驗後淨重拾肆點零玖
陸公克，含包裝袋），均沒收銷燬之；扣案電子磅秤壹個、玻璃
球貳支、玻璃管參支、木頭分裝杓壹支、玻璃分裝杓壹支、夾鍊
袋壹袋均沒收之
    事  實
一、甲○○前因施用毒品案件，經本院以92年度毒聲字第2237號
    裁定送勒戒所觀察、勒戒，因認無繼續施用毒品之傾向，嗣
    於民國92年6 月16日觀察、勒戒執行完畢釋放。詎其仍不知
    戒絕毒癮，明知海洛因及甲基安非他命、大麻公告列為毒品
    危害防制條例第2 條第2 項第1 款之第一級毒品及同條項第
    2 款之第二級毒品，不得非法持有、施用，竟基於施用第一
    級毒品海洛因、施用第二級毒品甲基安非他命及持有第二級
    毒品大麻之犯意，於96年4 月23日下午，在高雄市○○路旁
    ，向真實姓名年籍不詳、綽號「源仔」之男子一次購入海洛
    因14包、甲基安非他命2 包及大麻5 包，並獲贈大麻膏1 包
    ，而未經許可持有之。繼於96年5 月1 日中午12時許，在高
    雄市苓雅區○○○路苓雅飯店房間內，先後以將海洛因摻入
    香菸內吸食、甲基安非他命置於玻璃球內以火燒烤而吸食霧
    化氣體之方式，先後施用第一級毒品海洛因及第二級毒品甲
    基安非他命各1 次。嗣於同日下午1 時許，在高雄市苓雅區
    ○○○路79號前為警盤查查獲，並當場扣得其前所購入第一
    級毒品海洛因14包（合計驗後淨重31.33 公克、空包裝總重
    3.89公克）、第二級毒品大麻5 包（合計驗後淨重3.64公克
    、空包裝總重1.15公克）、大麻膏1 包（驗後淨重0.34公克
    、空包裝重0.29公克）、第二級毒品甲基安非他命2 包（合
    計驗後淨重14.096公克）及其所有供施用第一、二級毒品之
    用電子磅秤1 個、玻璃球2 支、玻璃管3 支、木頭分裝杓1
    支、玻璃分裝杓1 支、夾鍊袋1 袋。嗣經警徵得其同意採集
    尿液送驗，結果呈甲基安非他命陽性、嗎啡陽性反應，始查
    知上情。
三、案經海岸巡防署南部地區巡防局會同高雄市政府警察局三民
    第一分局報請臺灣高雄地方法院檢察署檢察官偵查起訴。
    理  由
一、按本件被告甲○○所犯為死刑、無期徒刑或最輕本刑為3 年
    以上有期徒刑以外之罪，其於準備程序中就被訴事實為有罪
    之陳述，經告知簡式審判程序之旨，並聽取公訴人及被告之
    意見後，依刑事訴訟法第273 條之1 第1 項規定，裁定由受
    命法官獨任進行簡式審判程序，合先敘明。
二、(一)訊據被告甲○○對於在上揭時、地，以上述方式施用第一
    級毒品海洛因、第二級毒品甲基安非他命各1 次及持有第二
    級毒品大麻之事實均坦承不諱，且被告於96年5 月1 日採集
    之尿液經送驗結果，呈甲基安非他命陽性、嗎啡陽性反應，
    有高雄市立凱旋醫院96年5 月14日濫用藥物尿液檢驗報告、
    尿液採驗檢驗對照表各1 份附卷可稽；又扣案海洛因14包、
    甲基安非他命2 包及大麻5 包、大麻膏1 包，分別送請法務
    部調查局、高雄醫學大學附設中和紀念醫院鑑驗結果，確含
    海洛因、甲基安非他命及大麻成分，亦有法務部調查局96年
    5 月26日調科壹字第09623045630 號函、調科壹字第096230
    45620 號函及高雄醫學大學附設中和紀念醫院97年2 月25日
    檢驗報告（報告編號0000-000、0000-000）附卷可佐，此外
    ，並有電子磅秤1 個、玻璃球2 支、玻璃管3 支、木頭分裝
    杓1 支、玻璃分裝杓1 支、夾鍊袋1 袋扣案。是被告之自白
    核與事實相符，應堪採信。本案事證明確，被告上開施用第
    一、二級毒品及持有第二級毒品犯行，俱堪以認定。
    (二)又被告雖於本院準備程序中供稱，96年5 月1 日係將海洛
    因與甲基安非他命摻入香菸內同時吸食云云。惟查，被告於
    偵訊已供承: 海洛因摻在香菸中施用，安非他命則放在玻璃
    球內燒烤吸食等語，可見被告於96年5 月1 日確係分別施用
    海洛因與甲基安非他命，另參以被告於偵訊中並供稱，伊海
    洛因約4 天施用1 次、安非他命約3 天施用1 次，則被告施
    用海洛因、甲基安非他命之習慣與頻率並不相同，而其在96
    年2 月間所犯施用毒品前案（本院96年訴字第2106號）中，
    亦供稱伊係分別施用海洛因與甲基安非他命，有本院96年訴
    字第2106號判決影本1 份附卷可參，益徵被告偵訊中所述，
    海洛因與甲基安非他命係分別施用等語，應可採信。其嗣後
    於本院審理中翻異前詞，應係基於處以較輕刑度利益之考量
    ，並不足採。
    (三)被告雖另辯稱伊已有96年2 月份之施用毒品案件經判決，
    本件施用毒品犯行應為前案判決效力所及云云。惟查94年2
    月2 日修正公布並於95年7 月1 日施行之新刑法，業已刪除
    刑法第56條連續犯之規定，即係將本應各自獨立評價之數罪
    ，回歸本來就應賦予複數法律效果之原貌，因此，就刑法修
    正施行後多次施用毒品之犯行，應採一罪一罰原則，始符合
    立法本旨。本件被告雖另因96年2 月26日施用第一、二級毒
    品犯行，經本院96年訴字第2106號判決確定，惟被告於96年
    2 月26日之施用第一、二級毒品犯行與本件於96年5 月1 日
    之施用第一、二級毒品犯行，本屬各自獨立之犯罪，且亦分
    別經不同偵查單位先後於96年2 月26日、同年5 月1 日查獲
    ，自應各別處罰，從而本件被告施用第一、二級毒品犯行並
    不為本院96年訴字第2106號判決效力所及，併予敘明。
    (四)按觀察、勒戒或強制戒治執行完畢釋放後，5 年內再犯毒
    品危害防制條例第10條施用毒品之罪者，應依法追訴，毒品
    危害防制條例第23條第2 項定有明文。本件被告前經本院裁
    定送觀察、勒戒，嗣於92年6 月16日執行完畢釋放乙節，有
    臺灣高等法院被告前案紀錄表1 份在卷可參，是被告於送觀
    察、勒戒執行完畢釋放後，5 年內再犯本件施用第一、二級
    毒品罪行，依前開法條之規定，應依法追訴，本院就被告本
    件施用第一、二級毒品犯行，自得依法論罪科刑。
三、(一)查海洛因、甲基安非他命及大麻分別係毒品危害防制條例
    第2 條第2 項所稱之第一級、第二級毒品，不得非法持有、
    施用。核被告所為，係犯毒品危害防制條例第10條第1 項之
    施用第一級毒品罪、同條第2 項之施用第二級毒品罪及同法
    第11條第2 項之持有第二級毒品罪。其於96年4 月23日以一
    購入行為，未經許可持有第一級毒品海洛因、第二級毒品甲
    基安非他命、大麻，係同時觸犯持有第一級毒品海洛因、持
    有第二級毒品甲基安非他命、持有第二級毒品大麻等構成要
    件不相同之罪名，為想像競合犯，應從一重之持有第一級毒
    品海洛因罪論處。又其持有海洛因後施用，其持有之低度行
    為應為施用之高度行為所吸收，不另論罪。被告所犯施用第
    一級毒品海洛因、施用第二級毒品甲基安非他命2 罪，犯意
    各別，行為互殊，應予分論併罰，公訴人認被告持有第二級
    毒品罪嫌部分，應予上開2 罪分論併罰，自有誤會。爰審酌
    被告前因施用毒品案件經觀察、勒戒執行完畢釋放後，竟仍
    未能徹底戒絕毒品，且96年2 月間甫因施用毒品為警查獲，
    於短短數月間即再犯本件犯行，顯見尚無戒毒悔改之意，惟
    念其施用毒品乃自戕一己之身體健康，尚未對他人造成危害
    ，且犯後已坦承犯行等一切情狀，分別各量處如主文所示之
    刑，並定應執行之刑以資懲戒。
    (二)扣案海洛因14包（合計驗後淨重31.33 公克、空包裝總重
    3.89公克）、第二級毒品大麻5 包（合計驗後淨重3.64公克
    、空包裝總重1.15公克）、大麻膏1 包（驗後淨重0.34公克
    、空包裝重0.29公克）、第二級毒品甲基安非他命2 包（合
    計驗後淨重14.096公克），經送驗結果，分別確屬第一級毒
    品海洛因及第二級毒品甲基安非他命、大麻，業如上述，而
    包裝袋與其上殘留之毒品，衡情均已難以分析剝離，自應整
    體視為毒品，不問屬於犯人與否，均應依毒品危害防制條例
    第18條第1 項前段之規定，在被告所犯施用第一、二級毒品
    罪刑項下，宣告沒收銷燬之。至送鑑耗損之毒品既已滅失，
    自無庸再予宣告沒收銷燬之必要，併此敘明。而扣案電子磅
    秤1 個、玻璃球2 支、玻璃管3 支、木頭分裝杓1 支、玻璃
    分裝杓1 支、夾鍊袋1 袋，為被告所有、預備供秤重、分裝
    欲施用毒品所用之物，業據被告供認在卷，爰依刑法第38條
    第1 項第2 款之規定，各別在被告施用第一、二級毒品罪刑
    項下，併予宣告沒收之。
據上論斷，應依刑事訴訟法第273 之1 第1 項、第284 條之1 、
第299 條第1 項前段，毒品危害防制條例第10條第1 項、第2 項
、第18條第1 項前段，刑法第11條、第55條、第51條第5 款、第
38 條 第1 項第2 款，判決如主文。
本案經檢察官王邦安到庭執行職務。
中    華    民    國    97    年     3    月    24    日
                  刑事第六庭  法  官    王  琁
上正本證明與原本無異
如不服本判決應於收受本判決後10日內向本院提出上訴書狀，並
應敘述具體理由，如未敘述上訴理由者，應於上訴期間屆滿後20
日內補提理由書狀於本院（均須按他造當事人之人數附繕本）「
切勿逕送上級法院」。
中    華    民    國    97    年    3     月    24    日
                              書記官    黃國忠
附錄本案判決論罪科刑法條：
毒品危害防制條例第10條
施用第一級毒品者，處6月以上5年以下有期徒刑。
施用第二級毒品者，處3年以下有期徒刑。


司法院資訊處製作；財團法人民間司法改革基金會備份。
